【裁判字號】    98,抗,799
【裁判日期】    980527
【裁判案由】    假扣押
【裁判全文】
臺灣高等法院民事裁定                   98年度抗字第799號
抗  告  人
即債權  人  甲○○
相  對  人
即債務  人  乙○○
代  理  人  林明輝律師
上列當事人間假扣押事件，抗告人對於中華民國98年4月2日臺灣
板橋地方法院98年度全字第1486號裁定，提起抗告，本院裁定如
下：
    主  文
抗告駁回。
抗告訴訟費用由抗告人負擔。
    理  由
一、抗告人於原法院聲請及本件抗告意旨略以：就坐落台北縣中
    和市○○○段頂南勢角小段328-39、328-42等地號及其上建
    物門牌台北縣中和市○○路○段399巷65-1、122-1、124-1號
    房屋，乃兩造共有，抗告人、相對人之應有部分依序為 1/3
    、2/3。抗告人自90 年間將上開房地應有部分信託登記予相
    對人，相對人未經抗告人同意，逕將上開房地出租予他人，
    每月收取租金約新臺幣（下同）6 萬元，相對人並未將抗告
    人應有部分1/3 之收益交付抗告人，則抗告人對於相對人有
    無因管理、侵權行為、不當得利之請求權。而相對人就與抗
    告人共有之土地已設定高額抵押權，其餘股票或銀行存款等
    極易脫產，甚且自94年間向臺北縣中和地區農會（下稱中和
    農會）借貸約539 萬元款項，然未依約清償本息，因而於96
    年10月12日遭中和農會聲請裁定拍賣抵押物在案。惟恐相對
    人隱匿財產，致日後有不能強制執行之虞，願供擔保以代釋
    明，聲請假扣押等情。
    原裁定駁回抗告人之聲請，係以：抗告人雖釋明其假扣押之
    請求，惟並未釋明假扣押之原因存在，本件聲請於法不合，
    為裁判之基礎。
二、按債權人就金錢請求或得易為金錢請求之請求，欲保全強制
    執行者，得聲請假扣押；假扣押非有日後不能強制執行或甚
    難執行之虞者，不得為之；請求及假扣押之原因，應釋明之
    ；前項釋明如有不足，而債權人陳明願供擔保或法院認為適
    當者，法院得定相當之擔保，命供擔保後為假扣押，此觀民
    事訴訟法第522條第1項、第523條第1項及第526條第1項、第
    2 項等規定甚明。亦即債權人聲請假扣押，應就其請求及假
    扣押之原因加以釋明；須所為釋明有不足，而債權人陳明願
    供擔保或法院認為適當者，始得定相當之擔保，命供擔保後
    為假扣押。所謂假扣押之原因，即債務人有日後不能強制執
    行或甚難執行之虞或應在外國為強制執行者，如：債務人浪
    費財產、增加負擔、或就其財產為不利益之處分，將達於無
    資力之狀態或移住遠地、逃匿無蹤或隱匿財產等情形屬之。
三、抗告人主張：其對相對人有不當得利債權之事實，前已寄發
    存證信函請求相對人交付，業據提出土地登記謄本、信託合
    約書、房屋租賃契約書、存證信函等件為憑（原法院卷第6-
    13頁）；且抗告人業已提起本案訴訟，起訴狀載明：相對人
    自92年10至97年10月已收取租金540 萬元，按抗告人應有部
    分1/3計算，相對人應返還不當得利180萬元及自97年11月起
    按月給付3萬元等語，亦有97年10月24 日民事起訴狀可按（
    本院卷第20-22 頁），堪認其已就本件假扣押之請求予以釋
    明。
四、就本件聲請有無假扣押之原因？抗告人雖主張：相對人之前
    向中和農會借款，未依約清償，遭中和農會聲請裁定拍賣抵
    押物在案，有脫產或隱匿財產之虞云云，固據提出中和農會
    之拍賣抵押物裁定聲請狀、臺灣板橋地方法院簡易庭通知等
    件為憑（本院卷第9-10頁），相對人則否認其有脫產之行為
    ，亦無為脫產之必要在卷。經查：
  (一)相對人乃抗告人之兄，於89 年3月23日提供坐落台北縣中和
    市○○地段682、744（分割增加744-1 地號）、843、781、
    767、742、740等9筆與抗告人間有信託契約關係之土地（重
    測前為同市○○○段頂南勢角小段328-1、328-5、328-15、
    328-39、328-42、328-51、332-6、332-34地號）設定1,000
    萬元之最高限額抵押權予中和農會，嗣於94年3月18 日向中
    和農會借款539萬5,000元，約定於96年3月18 日清償本金，
    每月繳納利息，有逾期未繳息情事，經中和農會向臺灣板橋
    地方法院聲請拍賣抵押物裁定，其後雖經該院簡易庭以96年
    度拍字第3452號裁定准許在案，惟相對人經與中和農會洽談
    溝通，中和農會同意換約，復於96年11月15 日以此9筆土地
    另行設定648 萬元之最高限額抵押權，以供擔保相對人積欠
    中和農會之債務，抗告人並同意擔任連帶保證人等情，有上
    開拍賣抵押物裁定、9 筆土地之登記謄本可稽（本院卷第14
    、38-55頁），並據抗告人陳明在卷（本院卷第16 頁反面）
    。是相對人於96年間雖有逾期繳息情事，惟已與債權人中和
    農會議妥換約，另行設定較原先1,000萬元為少之648萬元最
    高限額抵押權以資解決，並無增加負擔之情事。
  (二)又查抗告人除上開9 筆與相對人有信託契約關係之土地外，
    另尚有同市○○地段741、770、782、822、828、845等地號
    6筆土地，按相對人應有部分之公告現值合計已達24,004,64
    4元（347,400+53,280+176,310+6,946,650+625,392+11,328
    ,522+ 4,527,090=24,004,644），有財政部臺灣省北區國稅
    局財產所屬資料清單可參（本院卷第36-37 頁），可知相對
    人擁有遠逾抗告人提起本案訴訟主張180 萬元及自97年11月
    起按月給付3 萬元不當得利債權之不動產，且自抗告人於97
    年10月24日提起本案訴訟後上開財產並無異動，未見相對人
    對財產作不利處分之情形。
  (三)依上所陳，抗告人並未提出其他任何證據釋明抗告人有何浪
    費財產、增加負擔、將財產為不利益處分，致達於無資力狀
    態等不能強制執行，或將移住遠方、逃匿等情狀，是抗告人
    並未就假扣押原因有所釋明，縱願供擔保亦無足補釋明之欠
    缺，故抗告人所為本件假扣押之聲請，為無理由，應予駁回
    。
五、綜上所述，抗告人所為本件聲請，未就假扣押之原因予以釋
    明，為無理由，應予駁回。原裁定駁回聲請，並無不合，抗
    告人仍執陳詞，指摘原裁定不當，為無理由，應予駁回。
六、據上論結：本件抗告為無理由，依民事訴訟法第495條之1第
    1項、第449條第1項、第95條、第78條，裁定如主文。
中    華    民    國    98    年    5     月    27    日
                    民事第一庭
                        審判長法  官  張耀彩
                              法  官  盧彥如
                              法  官  林金吾
正本係照原本作成。
不得再抗告。
中    華    民    國    98    年    5     月    27    日
                              書記官  張淑芳


司法院資訊處製作；財團法人民間司法改革基金會備份。
